【裁判字號】    99,監宣,369
【裁判日期】    991110
【裁判案由】    聲請監護宣告等
【裁判全文】
臺灣高雄地方法院民事裁定             99年度監宣字第369號
聲  請  人  丙○○
            乙○○
上列聲請人等聲請監護宣告事件，本院裁定如下：
    主    文
宣告甲○○（男，民國○○年○○月○ 日生，身分證統一編號：Ｚ000
000000號）為受監護宣告之人。
選定丙○○（男，民國○○年○ 月○○日生，身分證統一編號：Ｚ000
000000號）、乙○○（男，民國○○年○○月○○日生，身分證統一編
號：Ｚ000000000號）為受監護宣告之人之監護人。
指定洪美鳳（女，民國○○年○ 月○ 日生，身分證統一編號：Ｚ000
000000號）為會同開具財產清冊之人。
聲請費用新臺幣壹仟元由受監護宣告之人甲○○負擔。
    理    由
一、本件聲請意旨略以：聲請人丙○○、乙○○皆為應受監護宣
    告人甲○○之肆子、陸子，甲○○於民國99年8 月6 日因腦
    中風、膀胱癌等病症，致意識不清，雖延醫診治但不見起色
    ，近日已不能為意思表示或受意思表示，或不能辨識其意思
    表示之效果，已達受監護宣告之程度，聲請人等爰依法聲請
    本院准予對甲○○為監護宣告等語。
二、按「對於因精神障礙或其他心智缺陷，致不能為意思表示或
    受意思表示，或不能辨識其意思表示之效果者，法院得因本
    人、配偶、四親等內之親屬、最近一年有同居事實之其他親
    屬、檢察官、主管機關或社會福利機構之聲請，為監護之宣
    告。」，98年11月23日修正生效之民法第14條第1 項定有明
    文。又「法院應於鑑定人前訊問應受監護宣告之人。但有礙
    難訊問之情形或恐有害其健康者，不在此限。」、「監護之
    宣告，非就應受監護宣告之人之精神或心智狀況訊問鑑定人
    後，不得為之。」、「法院為監護之宣告時，應依職權就配
    偶、四親等內之親屬、最近一年有同居事實之其他親屬、主
    管機關、社會福利機構或其他適當之人選定一人或數人為監
    護人，並同時指定會同開具財產清冊之人。」，98年11月23
    日修正生效之民事訴訟法第602 條第1 項、第603 條、民法
    第1111條第1 項亦分別定有明文。
三、經查，聲請人等主張之事實，業據提出戶籍謄本3 份及衛生
    署旗山醫院診斷證明書1 份為證。且本院為審驗甲○○之心
    神狀態，於鑑定人即旗山醫院徐瑞宏醫師前訊問甲○○，其
    並無反應，且甲○○經鑑定人徐瑞宏醫師鑑定後認為：病患
    有中風，還有癌症開過刀，現在因腦部中風，影響其智能，
    意識不清，已無法恢復，不能為意思表示或受意思表示等語
    （見本院99年11月8 日鑑定筆錄），是依上揭鑑定結果，甲○○因上揭病症致其心神狀態，顯已達不能為意思表示或受
    意思表示，或不能辨識其意思表示之效果之程度，應可認定
    。本院爰依法宣告甲○○為受監護宣告之人。
四、次查，聲請人丙○○、乙○○皆為受監護宣告人甲○○之肆
    子、陸子，有戶籍謄本2 份在卷可參，是本院審酌聲請人等
    與受監護宣告人關係密切，聲請人等亦有意願擔任監護人，
    現實際負責照顧受監護宣告人，是本院認由聲請人等擔任監
    護人，應無不當之處，本院爰依上揭法條規定，選定聲請人
    丙○○、乙○○擔任甲○○之監護人。又經本院選定之監護
    人即聲請人丙○○、乙○○，自應依民法第1112條規定，負
    責護養療治受監護宣告人甲○○之身體及妥善為財產管理之
    職務，一併敘明。
五、另就指定會同開具財產清冊之人部分，聲請人等陳述：請本
    院指定聲請人乙○○之妻洪美鳳擔任會同開具財產清冊之人
    等語。本院參酌，洪美鳳為受監護宣告人之兒媳，是本院認
    由其擔任會同開具財產清冊之人，亦無不當，本院爰依上揭
    法條規定，指定洪美鳳擔任會同開具財產清冊之人。又依民
    法第1113條準用同法第1099條之規定，於監護開始時，監護
    人對於受監護宣告人甲○○之財產，應會同洪美鳳，於2個
    月內開具財產清冊並陳報法院，併此敘明。
六、依民事訴訟法第608 條第1 項，裁定如主文。
中    華    民    國    99    年    11    月    10    日
                   家事法庭     法  官  郭佳瑛
正本係照原本作成。
如不服本裁定關於選定監護人及指定會同開具財產清冊之人等部
分，應於送達後十日內向本院提出抗告狀，並繳納抗告費新臺幣
1千元；其餘關於宣告監護之部分，不得抗告。
中    華    民    國    99    年    11    月    10    日
                                書記官  曾小玲

司法院資訊處製作；財團法人民間司法改革基金會備份。
